臺灣臺北地方法院刑事判決　　　　　　　　　　　　九十二年度訴字第一九００號
　　公　訴　人　臺灣臺北地方法院檢察署檢察官
　　被　　　告　甲○○
　　　　　　　　　　　　（另案在臺灣臺北監獄執行中）
　　指定辯護人　本院公設辯護人　唐禎琪
右列被告因毒品危害防制條例案件，經檢察官提起公訴（九十二年度偵字第一三六０
０號），本院判決如左：
    主  文
甲○○無罪。
    理  由
一、公訴意旨略以：被告甲○○明知海洛因為毒品危害防制條例第二條第二項第一款
    之第一級毒品，竟意圖營利，先於民國九十二年五月初，向真實姓名、年籍均不
    詳綽號「阿西」之成年男子，以每包新臺幣（下同）二千元之價格，販入海洛因
    ，分裝後，於九十二年五月十五日，在臺北市○○街一○四巷一○九號四樓，以
    每小包五百元之價格賣予丙○○；嗣員警接獲檢舉，於九十二年五月二十一日下
    午五時三十分許，搜索上址，始為警查獲，並扣得海洛因一包（淨重０點０三公
    克、起訴書誤載為０點一公克）、注射針筒五支、分裝袋三個，因認被告涉犯毒
    品危害防制條例第四條第一項之販賣第一級毒品罪嫌。
二、按犯罪事實應依證據認定之，無證據不得認定犯罪事實；另不能證明被告犯罪者
    ，應諭知無罪之判決，刑事訴訟法第一百五十四條第二項、第三百零一條第一項
    分別定有明文。又刑事訴訟法上所謂認定犯罪事實之證據，係指足以認定被告確
    有犯罪行為之積極證據而言，該項證據自須適合於被告犯罪事實之認定，始得採
    為斷罪資料。另認定犯罪事實所憑證據，雖不以直接證據為限，間接證據亦包括
    在內；然而無論直接或間接證據，其為訴訟上之證明，須於通常一般之人均不致
    有所懷疑，而得確信其為真實之程度者，始得據為有罪之認定，倘其證明尚未達
    到此一程度，而有合理性懷疑之存在時，即無從為有罪之認定（最高法院二十九
    上字第三一０五號、七十六年台上字第四九八六號判例均足資參照）。
三、公訴意旨認被告涉有上開犯行，無非以證人丙○○於警詢時之陳述、扣案之海洛
    因一包為論據。訊據被告固承認曾於九十二年五月二十一日下午五時三十分許，
    在臺北市○○街一○四巷一○九號四樓與丙○○一同為警查獲，並扣得海洛因一
    包、注射針筒五支、分裝袋三個之事實，惟否認有何販賣第一級毒品之犯行，辯
    稱：其僅在上址乙○○住處施用海洛因，扣得之海洛因、注射針筒、分裝袋均係
    自己使用，並未販賣海洛因給丙○○等語。經查：
（一）證人丙○○固於九十二年五月二十一日警詢時陳稱：曾於九十二年五月十五日
      晚上九時許在上址樓下以五百元代價向被告購買海洛因一包云云（見偵查卷第
      二三頁）。惟證人丙○○於警詢時之陳述係屬被告以外之人於審判外之言詞或
      書面陳述，依刑事訴訟法第一百五十九條第一項規定，除法律另有規定外，原
      則上並不得作為證據，公訴人雖認符合刑事訴訟法第一百五十九條之三第三款
      之例外情形得為證據，然被告以外之人於審判中有下列情形之一，其於檢察事
      務官、司法警察官或司法警察調查中所為之陳述，經證明具有可信之特別情況
      ，且為證明犯罪事實之存否所必要者，得為證據：一、死亡者。二、身心障礙
      致記憶喪失或無法陳述者。三、滯留國外或所在不明而無法傳喚或傳喚不到者
      。四、到庭後無正當理由拒絕陳述者。刑事訴訟法第一百五十九條之三定有明
      文。而本院依證人丙○○陳稱
      喚，由大樓管理員即受僱人收受傳票，有本院送達證書附卷可稽，自屬合法送
      達，因證人丙○○經合法傳喚，無正當理由不到庭作證，本院遂依法拘提證人
      丙○○，然證人丙○○仍未到場，且當時亦無在監
      告書及有臺灣臺北地方法院法務部在監
      會對證人丙○○行使交互詰問，則證人丙○○既經合法傳喚、拘提並未到庭，
      自非屬所在不明而無法傳喚或傳喚不到，亦非滯留國外，與刑事訴訟法第一百
      五十九條之三第三款規定並不相符，復查無符合刑事訴訟法第一百五十九條之
      三其餘各款情形，是證人丙○○於警詢之陳述並無證據能力，不得作為證據，
      無從作為判斷之依據。
（二）扣案之海洛因一包（淨重０點０三公克），經法務部調查局鑑定結果，認含第
      一級毒品海洛因成分，固有法務部調查局九十二年七月三十日調科壹字第○二
      ○○○六○一八號鑑定通知書可佐。惟該海洛因一包、注射針筒五支、分裝袋
      三個均係九十二年五月二十一日為警查獲時所扣，且均為被告所有供施用海洛
      因所用等節，為被告所自承，並有搜索扣押筆錄在卷足憑，而被告當日為警查
      獲後所採集之尿液經檢驗後，確呈鴉片類陽性反應，遂因施用第一級毒品在另
      案經本院判處有期徒刑八月，並將上開海洛因一包、注射針筒五支、分裝袋三
      個諭知沒收銷燬或沒收等情，有本院九十二年度訴字第一五八七號判決附卷可
      稽，則上開海洛因一包、注射針筒五支、分裝袋三個，與被告是否曾於九十二
　　　年五月十五日販賣海洛因予證人丙○○無涉，即無關聯性，尚難執此遽認被告
  　　販賣第一級海洛因。
四、綜上所述，證人丙○○警詢時之陳述並無證據能力，不得作為證據，而扣案之海
    洛因一包、注射針筒五支、分裝袋三個亦無從證明被告販賣第一級毒品海洛因。
　　此外卷內亦無復查無其他積極證據足資證明被告有公訴意旨所指犯行，不能證明
  　被告犯罪，則揆諸上開說明，自應為被告無罪之諭知。
據上論斷，應依刑事訴訟法第三百零一條第一項，判決如主文。
本案經檢察官呂建興到庭執行職務
中      華      民      國      九十三      年    六    　月　二十三　  日
                                      臺灣臺北地方法院刑事第十一庭
                                          審判長法　官  劉方慈
                                          　　　法　官  林庚棟
　　　                                          法  官  陳容正
右正本證明與原本無異。
如不服本判決，應於判決送達後十日內，向本院提出上訴狀。
      　　　                                    書記官  陳豪達
中      華      民      國      九十三      年    六      月    　    　日
